臺灣屏東地方法院刑事判決
111年度訴字第411號
公  訴  人  臺灣屏東地方檢察署檢察官
被      告  蔡丁輝


上列被告因違反毒品危害防制條例案件，經檢察官提起公訴（11
1年度毒偵字第912號），被告於準備程序期日就被訴事實為有罪
之陳述，經本院告知簡式審判程序意旨，並聽取當事人之意見後
，由本院合議庭裁定改由受命法官獨任進行簡式審判程序，判決
如下：
    主      文
蔡丁輝施用第一級毒品，處有期徒刑柒月。
    事實及理由
一、本件被告前因施用毒品案件，經本院以110年度毒聲字第54
    號裁定送觀察、勒戒後，因認無繼續施用毒品之傾向，於民
    國110年5月27日執行完畢釋放出所，並經屏東地檢署檢察官
    以109年度毒偵字第2991號不起訴處分確定，有其臺灣高等
    法院被告前案紀錄表在卷可按。是其於上開觀察勒戒執行完
    畢釋放後之3年內，再犯本案施用毒品之罪，依毒品危害防
    制條例20條第3項、第23條第2項規定，即應由檢察官依法追
    訴。本院就被告施用第一級毒品犯行予以實體審究，程序上
    洵無不合，先予敘明。
二、本件被告蔡丁輝所犯係死刑、無期徒刑、最輕本刑為3年以
    上有期徒刑以外之罪，其於準備程序中就前揭被訴事實為有
    罪之陳述，經法官告知簡式審判程序之旨，並聽取其與公訴
    人之意見後，由本院裁定進行簡式審判程序，合先敘明。
三、本院認定被告之犯罪事實及證據，除犯罪事實欄第7至9行關
    於施用時間、地點及方式之記載，應更正為「於111年2月15
    日下午某時許，在其位於屏東縣○○鄉○○路00號之住處內，以
    將海洛因置入香菸內點火吸食煙霧之方式」；證據欄應補充
    「被告於本院準備及審理程序中之自白」為證據外，與檢察
    官起訴書之記載相同，茲引用之（如附件）。
四、按海洛因係屬毒品危害防制條例第2條第2項第1款所規定之
    第一級毒品，是核被告所為，係犯毒品危害防制條例第10條
    第1項之施用第一級毒品罪。其於施用前持有第一級毒品之
    低度行為，為施用之高度行為所吸收，不另論罪。
五、按累犯事實之有無，雖與被告是否有罪無關，然係攸關刑罰
    加重且對被告不利之事項，自應由檢察官負主張及指出證明
    方法之實質舉證責任。倘檢察官未主張或具體指出證明方法
    時，可認檢察官並不認為被告構成累犯或有加重其刑予以延
    長矯正其惡性此一特別預防之必要，且為貫徹舉證責任之危
    險結果所當然，是法院不予調查，而未論以累犯或依累犯規
    定加重其刑，即難謂有應調查而不予調查之違法（最高法院
    110年度台上大字第5660號刑事裁定意旨參照）。查公訴意
    旨固記載被告曾因施用毒品、竊盜等案件，經法院判處有期
    徒刑確定，於109年9月2日執行完畢等情，並請求本院依刑
    法第47條第1項之規定加重其刑等語。惟檢察官未就被告構
    成累犯之「累犯事實」具體指出證明方法，徵諸前述說明，
    應認檢察官就此部分未盡實質舉證責任，本院自毋庸為相關
    之調查及認定，更無從按累犯規定審酌是否加重被告之刑，
    併予敘明。
六、爰審酌被告身體健全，竟不知謹慎自持，且漠視法令之禁制
    ，施用第一級毒品，對於社會善良風氣產生不良影響，所為
    實有不該。惟考量被告尚能坦承犯行，且其施用毒品之犯行
    ，在本質上乃屬戕害自身身心健康之行為，並未侵害他人個
    人法益或造成具體損害。另參酌其於105年間因施用毒品、
    竊盜等案件，經本院以105年度訴字第248號判決判處有期徒
    刑1年（3次）、8月、6月確定，並經本院以106年度聲字第7
    0號裁定應執行有期徒刑3年8月確定，嗣於109年9月2日假釋
    期滿未經撤銷視為執行完畢之前科紀錄（見卷附臺灣高等法
    院被告前案紀錄表）；暨考量其自陳為高職畢業之智識程度
    、現從事養殖漁業，每月收入約新臺幣3萬元、離婚，育有1
    名成年子女之生活經濟狀況（見本院卷第74頁）等一切情狀
    ，就其所犯量處如主文所示之刑。
據上論斷，應依刑事訴訟法第273條之1第1項、第299條第1項前
段、第310條之2、第454條第2項，判決如主文。
本案經檢察官盧惠珍提起公訴，檢察官曾馨儀到庭執行職務。
中　　華　　民　　國　　111 　年　　8 　　月　　16　　日
                  刑事第六庭    法  官  蕭筠蓉
以上正本證明與原本無異。
如不服本判決應於收受判決後20日內向本院提出上訴書狀，並應
敘述具體理由；其未敘述上訴理由者，應於上訴期間屆滿後20日
內向本院補提理由書（均須按他造當事人之人數附繕本）「切勿
逕送上級法院」。
中　　華　　民　　國　　111 　年　　8 　　月　　16　　日
                                書記官  林依靜
附錄本判決論罪科刑法條
毒品危害防制條例第10條第1項：
施用第一級毒品者，處6月以上5年以下有期徒刑。

【附件】　　　　　　　　　　　　
臺灣屏東地方檢察署檢察官起訴書
                                    111年度毒偵字第912號
　　被　　　告　蔡丁輝　

上列被告因違反毒品危害防制條例案件，業經偵查終結，認應提
起公訴，茲將犯罪事實及證據並所犯法條分敘如下：
　　　　犯罪事實
一、蔡丁輝前因施用毒品案件，經臺灣屏東地方法院裁定送觀察
    、勒戒後，因認無繼續施用毒品之傾向，於民國110年5月27
    日執行完畢釋放出所，並經本署檢察官以109年毒偵字2991
    號為不起訴處分確定。另因施用毒品、竊盜等案件，經法院
    判處有期徒刑確定，於109年9月2日執行完畢。詎其仍不知
    悔改，於前開觀察勒戒執行完畢釋放後3年內，再基於施用
    第一級毒品海洛因之犯意，於111年2月15日20時25分許為警
    採尿往前回溯120小時內之某時，在不詳處所，以不詳方式
    施用第一級毒品海洛因1次。嗣於111年2月15日20時10分許
    ，為警持本署檢察官強制到場（強制採驗尿液）許可書通知
    到場，採集其尿液送驗，檢驗結果呈嗎啡陽性反應，而悉上
    情。
二、案經屏東縣警察局屏東分局報告偵辦。
　　　　證據並所犯法條
一、證據清單及待證事實：
編號 證據名稱 待證事實  ㈠ 被告蔡丁輝於警詢中之供述。 證明為警採集之尿液為其親自排放、封緘之事實，惟被告辯稱：109年出獄後就沒再施用毒品了，可能係服用感冒藥、止痛藥的關係云云。  ㈡ 應受尿液採驗人尿液檢體採集送驗紀錄表（檢體編號：Z000000000000）、正修科技大學超微量研究科技中心尿液檢驗報告（原始編號：Z000000000000）。 被告於111年2月15日20時25分許親自排放之尿液送驗後，確認檢驗結果嗎啡之濃度為411ng/mL之事實。 ㈢ 臺灣高等法院臺南分院104年度上訴字第780號刑事判決、最高法院101年度台上字第6114號刑事判決各1份。 1.美國國家濫用藥物研究所提出：「尿液中總可待因（游離態＋結合態）含量大於300ng/ml，且嗎啡與可待因含量比例小於二比一時，判定為使用可待因；另按可待因經服食入人體，會在體內自然代謝，少量可待因會轉變成嗎啡，但大部份均維持可待因原成分，所以服用可待因尿液可檢出嗎啡（少量）及可待因（大量）。 2.依據文獻報告服食可待因後，尿液嗎啡與可待因比例小於1/3（即嗎啡/可待因< 1/3），如尿液檢出可待因含量大於嗎啡3倍以上，即可明確證明尿中嗎啡是由可待因自然代謝而來等情，有法務部法醫研究所93年10月13日法醫毒字第0930003574號函說明綦詳。 3.綜上研究與說明，服用含可待因之藥物，必需尿液中可待因含量遠大於嗎啡含量，而根據美國臨床化學協會出版之文獻資料，每毫升尿液中總可待因含量大於300mg，且嗎啡與可待因含量比小於2比1，才研判應係服用可待因所致。 4.本案被告之尿液檢驗結果，可待因之未檢出，嗎啡之檢出濃度為411ng/mL，嗎啡濃度非但比可待因濃度高，且可待因的濃度也低於300mg/mL，據此足認被告之尿液檢驗結果呈嗎啡陽性反應，非因服用含可待因之藥物所致。是被告所辯係因服用感冒藥、止痛藥導致尿液中有嗎啡反應，顯不可採。 ㈣ 刑案資料查註紀錄表、全國施用毒品案件紀錄表各1份。 被告於觀察勒戒執行完畢釋放後3年內，再犯本件案件之事實。 
二、核被告蔡丁輝所為，係犯毒品危害防制條例第10條第1項之
    施用第一級毒品罪嫌。又被告前受有期徒刑執行完畢後，5
    年內故意再犯本案有期徒刑以上之罪，為累犯，請依刑法第
    47條第1項規定加重其刑。
三、依毒品危害防制條例第23條第2項、刑事訴訟法第251條第1 
    項提起公訴。
　  此  　致
臺灣屏東地方法院
中　　華　　民　　國　 111　　年　　6 　　月　　24　　日
　　　　　　　　　　　　　檢　察　官   盧惠珍
本件正本證明與原本無異
中　　華　　民　　國　 111　　年　　6 　　月　　28  　日
　　　　　　　　　　　　　    書  記  官  曾靖宜